臺灣高等法院高雄分院刑事判決　　　　 94年度上易字第165號
　　上　訴　人
　　即　被　告　甲○○
上列上訴人因竊盜等案件，不服臺灣高雄地方法院93年度易字第
1487號中華民國93年12月3 日第一審判決（聲請簡易判決處刑案
號：臺灣高雄地方法院檢察署93年度偵字第12798 號；經台灣高
雄地方法院認不宜以簡易判決處刑，改以通常程序審理），提起
上訴，本院判決如下：
    主  文
原判決關於甲○○部分撤銷。
甲○○被訴竊盜部分無罪、被訴傷害部分公訴不受理。
    理  由
一、公訴意旨略以：被告甲○○於民國（下同）93年4 月1 日17
    時40分許，騎乘車牌號碼XKT-029 號機車搭載姓名不詳綽號
    「孫仔」之成年男子，沿高雄縣鳳山市○○街往中山路方向
    行駛，途經該路段115 號「快樂龍遊藝場」前，與沿中山路
    往安寧街方向行駛由張宇蓁所騎乘車牌號碼OXW-422 號機車
    發生擦撞後，張宇蓁之朋友丙○○、乙○○2 人見狀即出面
    與甲○○、「孫仔」等2 人發生爭執，進而甲○○與「孫仔
    」、丙○○與乙○○竟共同基於傷害之犯意，雙方互相拉扯
    扭打，甲○○並隨手拾起附近倒下機車上之深色大鎖，持之
    毆打丙○○，致丙○○受有枕部頭皮裂傷、左臉頰、右後頸
    部及小腿等處擦傷、乙○○受有左臉頰挫紅腫、右頸部及左
    上臂等處瘀青與甲○○受有右上肢及右膝等處挫傷等傷害。
    待甲○○、景瀚翔及乙○○互毆告一段落，甲○○明知上開
    大鎖為他人所有之物，不應任行竊取，竟為防止丙○○及乙○○2 人追躡尋仇，即以為自己不法所有之意圖，將前開大
    鎖放置於其所騎乘之機車後離去得手，伺甲○○返回高雄縣
    鳳山市○○路181 號4 樓住處樓下，見丙○○及乙○○並未
    自後追來，始放心將上開大鎖隨手丟棄。因認被告甲○○涉
    犯刑法第320 條第1 項之竊盜罪、第277 條第1 項之傷害罪
    嫌云云。
二、按對於判決一部上訴者，其有關係之部分，視為亦已上訴，
    刑事訴訟法第348 條第2 項定有明文。經查，本件上訴人即
    被告（下稱被告）甲○○固僅對於原審判決就其被訴竊盜經
    判決有罪部分提起上訴，但檢察官起訴事實係認被告所犯上
    開竊盜罪與傷害罪有方法結果之牽連關係，原審判決以被告
    竊盜部分有罪，而被訴傷害部分因公訴人認被告所涉犯傷害
    罪與竊盜罪有牽連犯關係，故不另為無罪之諭知（應為不另
    為公訴不受理諭知之誤）。依上開規定及說明，被告雖僅就
    被訴竊盜經原審判決有罪部分提起上訴，但被訴傷害部分應
    視為亦已上訴，合先敘明。
三、被告被訴竊盜部分，原審判決有罪，本案改判無罪部分：
（一）按犯罪事實應依證據認定之，無證據不得認定犯罪事實，
      刑事訴訟法第154 條第2 項定有明文。又認定犯罪事實所
      憑之證據，雖不以直接證據為限，間接證據亦包括在內；
      然而無論係直接或間接證據，其為訴訟上之證明，須於通
      常一般之人均不致有所懷疑，而得確信其為真實之程度者
      ，始得據為有罪之認定，倘其證明尚未達到此一程度，而
      有合理性之懷疑存在時，即難為有罪之認定。再者，告訴
      人之告訴係以使被告受刑事訴追為目的，是其陳述是否與
      事實相符，仍應調查其他證據以資審認，此有最高法院52
      年台上字第1300號、76年度台上字第4986號判例可資參照
      。又按刑法第320 條第1 項之竊盜罪，係以意圖為自己或
      第三人不法之所有，而竊取他人之動產，為犯罪構成要件
      。倘無不法之所有之意圖，自難以該罪相繩；且所謂竊取
      ，係指乘人不覺而取他人之動產而言。
（二）本件公訴人認被告涉有前開竊盜罪嫌，係以被告供承有於
      前揭時、地，未經大鎖所有人同意，即將該大鎖攜帶回家
      等情，為主要論據。
（三）按被告以外之人於審判外之言詞或書面陳述，除法律另有
      規定外，不得作為證據，刑事訴訟法第159 條第1 項有明
      文規定；又按當事人、代理人，或辯護人於法院調查證據
      時，知有第159 條第1 項不得作為證據之情形，而未於言
      詞辯論終結前，聲明異議者，視為同意作為證據，此由同
      法第159 條之5 第2 項觀之自明。經查，同案被告丙○○
      、乙○○等2 人於警詢所為下列陳述，檢察官及被告於本
      院辯論終結前就其證據能力並未聲明異議，依照上開規定
      ，同案被告丙○○、乙○○等2 人於警詢所為下列陳述自
      有證據能力。
（四）訊據被告固不否認有於前揭時、地未經大鎖所有人同意，
      即將該大鎖攜帶回家，惟矢口否認有何竊盜犯行，辯稱：
      被告是有將大鎖帶回家，但當時是因為怕遭同案被告丙○○、乙○○2 人追打，所以才將該大鎖帶回家，被告並沒
      有要將該大鎖據為己有之意思等語。經查，被告因與同案
      被告丙○○、乙○○2 人發生互毆，因而拾起路旁遭推倒
      機車上之大鎖，持之用以傷害同案被告丙○○及乙○○2
      人，其後因為防身，避免遭受同案被告丙○○、乙○○2
      人追打，故乃起意將該大鎖置於機車上以備不時之需，直
      至其住處樓下因未見同案被告丙○○、乙○○2 人自後追
      來，始寬心將該大鎖丟棄等情，固據被告供述在卷，且核
      與同案被告丙○○及乙○○2 人於警詢中證述被告甲○○
      先持該大鎖攻擊其2 人後，復將該大鎖攜離現場之情大致
      相符。被告於互毆之初，僅欲持該大鎖攻擊同案被告丙○○、乙○○2 人，於互毆完後，係因擔心同案被告丙○○
      、乙○○2 人自後追來，雖明知該大鎖為他人所有之物，
      而將該大鎖放置於其騎乘之機車上，並駕車離去返家，其
      後因見同案被告丙○○、乙○○2 人未再追來，而將該大
      鎖丟棄。由被告持有該大鎖之整個過程觀察，其顯係為防
      備遭攻擊而為；且非乘人不知而竊取，與竊盜罪構成要件
      不合，自難以竊盜罪相繩。綜上所述，被告前開所辯，應
      屬可採，從而公訴人所持之前開論據，均無法採為認定被
      告犯罪之證據；此外，復查無其他積極證據足資證明被告
      有何竊盜之犯行，被告被訴竊盜罪自屬不能證明。
（五）原審未詳為推求，遽論被告竊盜罪刑，即有未洽，被告執
      此聲明上訴，指摘原判決此部分不當，為有理由，應由本
      院將原判決關於被告部分撤銷改判，並為被告被訴竊盜部
      分無罪之判決。
四、被告被訴傷害罪嫌，本院判決公訴不受理部分：
（一）按告訴乃論之罪，告訴人於第一審辯論終結前，得撤回其
      告訴；又告訴經撤回者，法院應諭知不受理之判決，刑事
      訴訟法第238 條第1 項、第303 條第3款定有明文。
（二）本件被告因傷害案件，經檢察官聲請簡易判決處刑，認被
      告涉犯刑法第277 條第1 項之傷害罪。而被告被訴上開傷
      害罪，依同法第287 條前段規定須告訴乃論，茲告訴人丙○○、乙○○2 人於原審就此部分當庭撤回告訴，有原審
      調查筆錄在卷可查，依照上開規定，此部分自應諭知公訴
      不受理之判決。
五、同案被告丙○○、乙○○被訴傷害部分，業經原審判決公訴
    不受理確定，並送執行在案，併此敘明。
據上論結，應依刑事訴訟法第369 條第1 項前段、第364 條、第
301 第1 項、第303 條第3 款，判決如主文。
本案經檢察官許月雲到庭執行職務。
中　　華　　民　　國　　94　　年　　4 　　月　　21　　日
            刑事第五庭    審判長法  官  曾永宗
                                法  官  陳明富
                                法  官  邱永貴
以上正本證明與原本無異。
不得上訴。
中　　華　　民　　國　　94　　年　　4 　　月　　21　　日
　　　　　　　　　　　　　　　　書記官  唐奇燕
